【裁判字號】    89,易,705
【裁判日期】    891226
【裁判案由】    竊盜
【裁判全文】
台灣基隆地方法院刑事判決                          八十九年度易字第七五號
    公  訴  人  台灣基隆地方法院檢察署檢察官
    被      告  甲○○
右列被告因竊盜案件，經檢察官提起公訴（八十九年度偵字第三九五二號），本院判
決如左：
    主      文
甲○○無罪。
    理      由
一、公訴意旨略以：被告甲○○（原名林小明）意圖為自己不法之所有，於民國八十
    九年九月二十一日晚間，在基隆市○○路旁，乘被害人乙○○醉躺於椅子上，而
    竊取被害人所有之皮包一個（內有現金新台幣二、三千元、身分證一張、存摺一
    本、駕駛執照一張、健保卡一張及印章一枚）；得手後，將現金花用一空，其餘
    據為己有。八十九年九月二十二日下午一時許，當其駕駛營業小客車行經國道一
    號高速公路北上湖口服務區時，為警查獲，並在其車之後車廂內，扣得該皮包一
    個，因認被告涉有刑法第三百二十條第一項之竊盜罪嫌云云。
二、公訴人認為被告涉有前述犯行，係以公訴事實業據被害人指訴歷歷，並有贓物認
    領保管單單一紙在卷可稽，而為其論據。
三、訊據被告堅決否認其有竊盜之犯行，辯稱：八十九年九月二十二日凌晨四時許，
    其駕駛計程車，在基隆市○○路上，接載乘客至南榮國小下車後，在車內發現乘
    客遺忘該皮包，其乃將皮包暫置後車廂，並即載其阿姨趕往台中看守所會客。當
    日，其自台中載其阿姨返回基隆途中，即為警查獲。該皮包並非其所竊取等語。
四、按犯罪事實應依證據認定之，無證據不得推定其犯罪事實，刑事訴訟法第一百五
    十四條定有明文。次按被告之自白不得作為有罪判決之唯一證據；仍應調查其他
    必要之證據，以察其是否與事實相符，刑事訴訟法第一百五十六條第二項亦規定
    甚詳。申言之，被告之自白縱使具有任意性，苟無補強證據，亦無從擔保自白之
    真實性，以是之故，立法推定其證據證明力不足，必待第二證據即補強證據出現
    ，始得察其自白是否與事實相符。被告以外之人所為之供述證據，無論出於共犯
    、同案被告、被害人、告訴人或證人，其證據價值更為薄弱，縱使證人有具結偽
    證之處罰，亦無從擔保其證言之真實性，如係此等之人所為單一之指述，當然推
    定其證據證明力不足，無需探究其指述之真實性如何。此所以有數量法則（數量
    規則）之產生。蓋數量法則乃證據容許性規則之一，而補強法則乃數量法則之一
    。除前述被告之自白必須補強證據加以補強外，主要待證事實需有證人（廣義證
    人包括共犯、同案被告、被害人、告訴人等）二人以上，亦即單一證人之證言，
    仍須依其他第二證據加以補強（見陳樸生著刑事證據法第七章第三節第五三四頁
    ）。進而言之，自白係被告之認罪行為，其證據證明力最強，立法猶規定不得作
    為有罪判決之唯一證據；則舉重以明輕，被告以外之人之指述或證述，尤亦不得
    作為有罪判決之唯一證據。何況，告訴人或被害人與被告之利益相反，其指述係
    以使被告受刑事追訴為其主要目的；因此，縱其指述並非單一，仍不得僅以其指
    述而為有罪判決之唯一證據。再者，在證據法則上，即證據資料尚有對被告有利
    之存疑時，如無法依客觀方法排除此項合理之可疑時，依「罪疑利益歸被告原則
    」，不得以此項證據資料作為有罪判決之依據。再者，認定被告有罪之事實應憑
    證據；如未能發現相當之證據，或證據不足以證明，自不能以推測或擬制之方法
    ，以為裁判之基礎；且認定事實所憑之證據，其為訴訟上之證明，須達於通常一
    般人均不致有所懷疑，而得確信其為事實之程度者，始得據為有罪之認定；倘其
    證明尚未達到此一程度，而有合理之懷疑存在時，尚難為有罪之認定基礎；苟積
    極證據不足為不利於被告事實之認定時，即應為有利於被告之認定，更不必有何
    有利之證據（最高法院三十年上字第八一六號、四十年台上八六號、七十六年台
    上字第四九八六號判決參照）。徵諸被告既無自證己罪之義務，更無自證無罪之
    義務，此乃當然之法理。經查：被告於警訊、偵查乃至審判中，供述始終如一，
    已非臨訟編造可比。其次，被害人供稱其在晚間喝醉，坐在椅子上睡著，約在翌
    日即二十二日凌晨四、五點左右失竊皮包等語。被告供稱其於二十二日凌晨四、
    五點左右，在仁五路，搭載乘客至南榮國小，找三十元後，發現客人遺忘皮包在
    車上等語。兩者對照以觀，其時間相近，仁五路與南榮路又在附近，南榮國小在
    不遠處；所謂找三十元，當是近距離尚未跳錶加價，其基本費七十元，乘客交付
    一百元，故找三十元；所謂皮包內並無現金二、三千元，或是該乘客竊取後，僅
    將現金取走，獨將皮包置於車內，不能排除此種可能；再觀之警訊筆錄，其確有
  載送「阿姨」往返台中、基隆，就路程以觀，其去回匆匆，尚無時間將皮包持往
    警察局報案，尚屬合理。因此，被告辯解可能為真，就客觀而言，即為有利被告
    之合理可疑存在，在無客觀方法以排除此項合理可疑時，依前述罪疑利益歸被告
    原則，應為有利於被告之認定，不能僅以其持有失竊之皮包，即推定其有竊盜之
    犯行。此外，復查無其他積極證據足以證明被告有竊盜之犯行，揆諸前述規定，
    不能證明被告犯罪，自應為其無罪之諭知。
五、據上論斷，應依刑事訴訟法第三百零一條第一項而判決如主文。
本案經檢察官周啟勇到庭執行職務。
中      華      民      國    八十九    年    十二      月    二十六    日
                                    台灣基隆地方法院刑事庭
                                        法  官  陳  志  祥
右正本證明與原本無異。
如不服本判決，應於送達後十日內，向本院提出上訴狀。
中      華      民      國      九十    年      一      月        三    日
                                        書記官  陸  清  敏


司法院資訊處製作；財團法人民間司法改革基金會備份。
